臺灣臺北地方法院刑事裁定　　　　　　 100年度聲字第2887號
聲　請　人
即　被　告　鄭光育
選任辯護人　姜萍律師
　　　　　　童兆祥律師
上列被告因違反證券交易法等案件（100 年度金重訴字第5 號）
，不服受命法官於中華民國100 年10月7 日所為限制出境、出海
之處分，聲請撤銷原處分，本院裁定如下：
    主  文
聲請駁回。
    理  由
一、聲請意旨如附件刑事抗告狀所載。
二、按對於審判長、受命法官、受託法官或檢察官所為限制住居
    之處分有不服者，受處分人得聲請其所屬法院撤銷或變更之
    ；該項聲請期間為5 日，自為處分之日起算，其為送達者，
    自送達後起算，刑事訴訟法第416 條第1 項第1 款、第3 項
    分別定有明文。且法院辦理刑事訴訟案件應行注意事項第17
    6 點之1 規定「法院受理刑事訴訟法第416 條第1 項之案件
    ，應由為原處分之審判長、陪席法官、受命法官所屬合議庭
    以外之另一合議庭審理。」。再按抗告法院認為抗告無理由
    者，應以裁定駁回之規定於依第416 條聲請撤銷審判長、受
    命法官、受託法官或檢察官所為各項處分時，亦有所準用，
    刑事訴訟法第412 條、第416 條第4 項規定甚明。查本件對
    於聲請人即被告鄭光育所為限制出境、出海之處分，係由原
    合議庭依據刑事訴訟法第279 條第1 項規定指定1 人為受命
    法官，並於審判期日前行準備程序，該受命法官遂於100 年
    7 月26日下午2 時30分許行準備程序，當日經訊問被告後，
    受命法官認有限制被告出境、出海之必要，而於同年10月7
    日以「刑事裁定」格式製作書面限制被告出境、出海，此有
    前揭裁定書附卷可稽，並經本院調閱原審卷宗核閱無誤。依
    上說明，該受命法官所為限制被告出境、出海之意思表示，
    性質上應屬受命法官所為之處分，原受命法官雖以「刑事裁
    定」格式製作書面處分，於原處分之主旨及性質無生影響，
    是應以聲請撤銷或變更為不服該處分之救濟方法（即一般所
    謂「準抗告」），聲請人具狀雖表明抗告之旨，惟係誤聲請
    撤銷或變更處分為抗告，應視為已有撤銷或變更原處分之聲
    請。而聲請人不服該處分，於該處分送達後5 日內之同年10
    月17日聲請撤銷原處分，此有送達證書及刑事抗告狀附卷可
    參。是本件聲請應屬合法，合先敘明。
三、次按限制被告出境（海），僅在限制被告應居住於我國領土
    範圍內，不得擅自出國，俾便於訴訟程序之進行，較之限制
    居住於某市某縣某鄉某村，其居住之範圍更為廣闊，是限制
    出境（海）與限制住居名稱雖有不同，然限制出境（海）亦
    屬限制住居之處分，係執行限制住居方法之一種（最高法院
    93年台抗字第430 號裁定意旨參照）。故限制出境（海）之
    處分，性質上屬於限制住居之一種，目的在防止被告逃亡，
    確保被告能於審判時到庭，以利刑事訴訟程序之進行，是考
    量解除限制出境與否，自應以訴訟之進行及證據之調查是否
    因此而受影響為判斷依據。另限制住居、限制出境（海）僅
    在保全刑事偵查、審判、執行之順利進行，屬於刑事訴訟之
    保全程序，非為確定被告對於本案是否應負擔罪責與是否應
    科處刑罰之問題，有關限制出境（海）之事由是否具備、是
    否具有限制出境（海）必要性之審酌，毋須如同本案有罪或
    無罪之判決，應採嚴格證明法則，將所有犯罪事實證明至「
    無合理懷疑之確信程度」。反之，僅須依自由證明，對前揭
    要件事實證明致讓法院相信「很有可能如此」之程度即可。
    倘依卷內證據，被告犯罪嫌疑重大，確有出境滯留他國不歸
    而逃亡之可能性存在，自足影響審判之進行或刑罰之執行，
    依法當得為必要之限制出境（海）強制處分，以確保被告到
    庭接受審判或執行。又被告是否有限制出境（海）之必要，
    而予以限制出境（海）之強制處分，以及限制出境（海）後
    其原因是否仍然存在，核屬事實認定問題，受訴法院自有依
    法認定裁量，並按訴訟進行程度及其他一切情狀，斟酌認定
    之權。
四、經查：
（一）原處分參酌檢察官據以起訴之證據資料，認聲請人犯罪嫌
      疑重大，並審酌全案情節，聲請人與證人及其他被告所為
      供述互有出入，且與卷附證據資料所示內容未盡相符，參
      以聲請人資力狀況，有事實足認有滅證及勾串證人之虞，
      惟無羈押之必要，然為確保本案訴訟及證據調查之順利進
      行，復斟酌各種強制處分對聲請人之影響程度，因認聲請
      人有限制出境（海）之必要而為處分，此有該書面附卷可
      參。
（二）按犯罪之調查，於偵查階段中，固有案情尚屬不明，必須
      探查相關環節之諸多人證、物證，以釐清案情以及避免關
      係人間互通聲息等情，然是否有湮滅、變造證據及勾串共
      犯或證人之虞，需就訴訟進行之程度，審酌案件情節及客
      觀情事以資判斷其可能性是否仍然存續，隨著訴訟之進行
      逐漸接近真實之結果，就各個訴訟階段審酌必然會有不同
      之結論。查本案依目前卷證資料，聲請人與證人及其他被
      告所為供述互有出入，並與卷附證據資料所示內容未盡相
      符，是此等證據與犯罪事實之關聯性，須藉由聲請人與其
      餘共同被告、證人間之詰問、對質始得逐一釐清，發見真
      實，經本院依職權調取該案卷宗核閱屬實。且共同被告間
      ，因存有利害關係或人情壓力，彼此間有互相推諉或迴護
      之虞，足影響犯罪事實之認定。是原處分參酌上述各情，
      認聲請人日後於審判中，為圖有利於自身或對方之證詞，
      有與其他共犯或證人有勾串之虞，衡情即屬有據。原審並
      參酌聲請人資力狀況、本案訴訟及證據調查之順利進行、
      各種強制處分對聲請人之影響程度，因認聲請人尚無羈押
      之必要而為有限制出境、出海之處分，亦核不悖乎比例原
      則。是原審既已說明其認定、採證依據，復無違法或不當
      之處，聲請人主張原處分在無具體事實之情形下，主觀臆
      測聲請人有滅證及勾串證人之虞，而為限制出境、出海之
      處分係不合法，聲請本院撤銷原審裁定，並無理由。
五、末按法院依刑事訴訟法第416 條之聲請所為裁定，不得抗告
    ，同法第418 條第1 項前段規定甚明，是本裁定依法不得抗
    告（詳見釋字第639 號解釋意旨、最高法院94年度臺抗字第
    153 號刑事裁定意旨參照），附此敘明。
六、依刑事訴訟法第416 條第4 項、第412 條，裁定如主文。
中    華    民    國   100    年    11    月    10    日
                  刑事第十八庭  審判長法  官  周占春
                                      法  官  葉力旗
                                      法  官  胡宗淦
以上正本證明與原本無異。
本裁定不得抗告。
                                      書記官  武孟佳
中    華    民    國   100    年    11    月    10    日